臺灣板橋地方法院刑事判決             100年度訴字第2290號
公  訴  人  臺灣板橋地方法院檢察署檢察官
被      告  廖建盛
上列被告因違反毒品危害防制條例案件，經檢察官提起公訴（10
0 年度毒偵字第5093號），嗣被告於準備程序中就被訴事實為有
罪之陳述，經本院告知簡式審判程序之旨，並聽取被告與公訴人
之意見後，本院合議庭裁定由受命法官獨任進行簡式審判程序，
判決如下：
    主  文
廖建盛施用第一級毒品，累犯，處有期徒刑壹年，扣案之第一級
毒品海洛因貳包（驗後淨重合計零點壹肆玖伍公克）暨其包裝袋
貳只、第二級毒品甲基安非他命貳包（驗後淨重合計零點零貳玖
捌公克）暨其包裝袋貳只，均沒收銷燬之。
    事  實
一、廖建盛前因施用毒品案件，經本院以88年度毒聲字第6219號
    裁定送觀察勒戒，嗣因認有繼續施用毒品傾向，復經本院以
    88年度毒聲字第7001號裁定送強制戒治，於民國89年7 月28
    日停止戒治付保護管束，並於89年11月4 日保護管束期滿未
    經撤銷，視為強制戒治執行完畢，由臺灣板橋地方法院檢察
    署檢察官以89年度戒毒偵字第871 號為不起訴處分確定。又
    因(一)犯施用毒品案件，經本院以96年度訴字第960 號判處應
    執行有期徒刑1 年2 月確定；(二)犯搶奪案件，經本院以94年
    度訴字第225 號判處應執行有期徒刑1 年4 月確定；(三)犯贓
    物案件，經本院以94年度易字第790 號判處有期徒刑3 月確
    定；(四)犯施毒品案件，經本院以94年度訴字第1385號判處應
    執行有期徒刑1 年3 月確定。上開(二)(三)(四)所示之罪嗣經本院
    以96年度聲減字第273 號並定其應執行刑為有期徒刑1 年4
    月又15日，與上開(一)所示之罪接續執行，於96年7 月16日執
    行完畢。又因竊盜案件，經臺灣高等法院以98年度上易字第
    412 號判處減為有期徒刑7 月確定，於99年6 月30日縮刑期
    滿執行完畢。詎其猶不知戒除毒癮，復基於施用第一級毒品
    海洛因及第二級毒品甲基安非他命之犯意，於100 年7 月21
    日下午4 時許，在新北市○○區○○路上之某麥當勞速食店
    廁所內，同時施用海洛因及甲基安非他命1 次。嗣於100 年
    7 月21日下午5 時55分許，為警在新北市○○區○○街374
    號前查獲，並扣得其所持有之海洛因2 包（驗後淨重合計0.
    1495公克）、甲基安非他命2 包（驗後淨重合計0.0298公克
    ），經得其同意後採集其尿液檢體送驗後，結果呈鴉片類及
    安非他命陽性反應，而悉上情。
二、案經新北市政府警察局中和第一分局報告臺灣板橋地方法院
    檢察署檢察官偵查起訴。
    理  由
一、本件被告廖建盛所犯係死刑、無期徒刑、最輕本刑為3 年以
    上有期徒刑以外之罪，其於準備程序中就被訴事實為有罪之
    陳述，經法官告知簡式審判程序之旨，並聽取公訴人及被告
    之意見後，認為適宜由受命法官獨任進行簡式審判程序，依
    刑事訴訟法第273 條之1 第1 項規定，裁定由受命法官獨任
    進行審判程序，合先敘明。
二、按毒品危害防制條例於92年7 月9 日修正公布，自93年1 月
    9 日施行，其中第20條、第23條將施用毒品之刑事處遇程序
    ，區分為「初犯」及「5 年內再犯」、「5 年後再犯」。依
    其立法理由之說明：「初犯」，經觀察、勒戒或強制戒治後
    ，應為不起訴處分或不付審理之裁定；經觀察、勒戒或強制
    戒治執行完畢釋放後，「5 年內再犯」者，因其再犯率甚高
    ，原實施之觀察、勒戒及強制戒治既已無法收其實效，爰依
    法追訴或裁定交付審理。至於經觀察、勒戒或強制戒治執行
    完畢釋放後，「5 年後再犯」者，前所實施之觀察、勒戒或
    強制戒治已足以遮斷其施用毒品之毒癮，為期自新及協助其
    斷除毒癮，仍適用「初犯」規定，先經觀察、勒戒或強制戒
    治之程序。從而依修正後之規定，僅限於「初犯」及「5 年
    後再犯」2 種情形，始應先經觀察、勒戒或強制戒治程序。
    倘被告於5 年內已再犯，經依法追訴處罰，縱其第3 次（或
    第3 次以上）再度施用毒品之時間，在初犯犯經觀察、勒戒
    或強制戒治執行完畢釋放5 年以後，已不合於「5 年後再犯
    」之規定，且因已於「5 年內再犯」，顯見其再犯率甚高，
    原實施觀察、勒戒或強制戒治，已無法收其實效，即應依該
    條例第10條處罰，最高法院95年第7 次刑事庭會議決議可供
    參照。而此項見解，一併適用於毒品危害防制條例於93年修
    正施行前，被告初犯施用毒品罪，又於5 年內第2 次再犯，
    經依修正前毒品危害防制條例規定，追訴處罰同時並施以強
    制戒治，嗣於毒品危害防制條例修正公布並施行後，於第2
    次強制戒治期滿5 年後，第3 次再犯施用毒品罪之情形，最
    高法院97年第5 次刑事庭會議決議可供參照。查被告既於初
    犯施用毒品案件經強制戒治執行完畢後5 年內，曾有再犯施
    用毒品之犯行，並經追訴處罰，有臺灣高等法院被告前案紀
    錄表在卷可查，並非「5 年後再犯」甚明，故本件檢察官之
    起訴合法。
三、訊據被告對於前揭犯罪事實均坦承不諱（院卷第38頁），且
    有新北市政府警察局中和第一分局搜索扣押筆錄、扣押物品
    目錄表、扣案毒品暨秤重照片、台灣檢驗科技股份有限公司
    濫用藥物檢驗報告、新北市政府警察局中和第一分局毒品案
    犯罪嫌犯人姓名及代碼對照表、交通部民用航空局航空醫務
    中心毒品鑑定書等在卷可查（偵卷第7-9 、14-17 、45-46
    頁、院卷第22頁），足認被告自白與事實相符，是本件事證
    明確，被告所為應予依法論科。
四、核被告所為，係犯毒品危害防制條例第10條第1 項之施用第
    一級毒品罪及第10條第2 項之施用第二級毒品罪。其持有海
    洛因及甲基安非他命之低度行為，分別為施用海洛因及甲基
    安非他命之高度行為所吸收，不另論罪。其以一行為同時觸
    犯施用第一級毒品罪與施用第二級毒品罪，為想像競合犯，
    應從一重之施用第一級毒品罪處斷。又被告有如上事實欄所
    述前科事實，有臺灣高等法院被告前案紀錄表在卷可查，其
    受有期徒刑執行完畢後，5 年以內故意再犯本件有期徒刑以
    上之罪，為累犯，應依法加重其刑。爰審酌被告前經觀察勒
    戒、強制戒治程序執行完畢釋放、又因施用毒品案件經追訴
    處罰而執行完畢，仍未能徹底戒絕毒品，再犯本件施用毒品
    犯行，足見其戒絕毒癮之意志不堅，未能體悟施用毒品對己
    身所造成之傷害及社會之負擔，所為顯不足取，惟念其於本
    院審理中坦承犯罪，尚有悔意，並慮及施用毒品乃戕害自身
    健康，尚未直接危害他人等一切情狀，量處如主文所示之刑
    。又扣案之粉末2 包、晶體2 包經送檢驗結果，確分別含有
    海洛因成分（驗後淨重合計0.1495公克）、甲基安非他命成
    分（驗後淨重合計0.0298公克），有前揭交通部民用航空局
    航空醫務中心毒品鑑定書在卷足參（院卷第22頁），應依毒
    品危害防制條例第18條第1 項前段之規定，沒收銷燬之，至
    裝放上開毒品之包裝袋因與毒品難以完全析離，且無析離之
    實益及必要，是該包裝袋應與毒品視為一體，均併予沒收銷
    燬之。而鑑驗時用罄之毒品，因已滅失，爰不另諭知沒收銷
    燬。至扣案之電子磅秤1 台，則無證據證明與被告本件犯罪
    有關，爰不另予宣告沒收。
據上論斷，應依刑事訴訟法第273 條之1 第1 項、第299 條第1
項前段，毒品危害防制條例第10條第1 項、第2 項、第18條第1
項前段，刑法第11條、第55條、第47條第1 項，判決如主文。
本案經檢察官謝伊婷到庭執行職務。
中    華    民    國  100     年    11    月    2     日
                  刑事第十六庭  法  官  黃沛文
上列正本證明與原本無異。
如不服本判決，應於判決送達後10日內敘明上訴理由，向本院提
出上訴狀 (應附繕本) ，上訴於臺灣高等法院。其未敘述上訴理
由者，應於上訴期間屆滿後20日內向本院補提理由書「切勿逕送
上級法院」。
                                 書記官  尤怡文
中    華    民    國   100    年    11    月    2     日
附錄本判決論罪法條：
毒品危害防制條例第10條
施用第一級毒品者，處 6 月以上 5 年以下有期徒刑。
施用第二級毒品者，處 3 年以下有期徒刑。